臺灣宜蘭地方法院刑事判決　　　　　　　 93年度交易字第3號
　　公　訴　人　臺灣宜蘭地方法院檢察署檢察官
　　被　　　告　丙○○
　　選任辯護人　黃憲男律師
上列被告因過失傷害案件，經檢察官提起公訴（91年度偵字第33
21號），本院判決如下：
    主  文
丙○○過失傷害人致重傷，處有期徒刑肆月，如易科罰金以參佰
元折算壹日。
    事  實
一、丙○○於民國91年9月16日上午5時45分許，駕駛車牌號碼Ｉ
    Ｎ─7456號自用小客車，搭載其夫王信庸，沿宜蘭縣五結鄉
    ○○路○段由宜蘭往羅東方向行駛（路口號誌為閃光黃燈）
    ，行經與中下西路交岔路口，理應注意車輛行經閃光黃燈路
    口時，應減速慢行，注意安全，小心通過，而依當時情形，
    天候晴天、有晨光、路面乾燥無缺陷、無障礙物、視距良好
    ，並無不能注意情事，竟疏未注意，而未減速逕以時速4、
    50 公里駛進該交岔路口，適甲○○駕駛車號ＧＳＺ─241號
    重機車，搭載其妻丁○○，沿宜蘭縣五結鄉○○○路往羅東
    方向行進（路口號誌為閃光紅燈），行經該交岔路口時，亦
    疏未注意行經閃光紅燈號誌交岔路口，屬支道車應停讓右方
    幹道車先行，仍以時速30公里之速度行進該交岔路口，致兩
    車相撞。致甲○○受有頭部外傷併二側額葉顱內出血、胸部
    挫傷併二側血胸、腹部鈍傷及股溝疝氣之傷害、丁○○受有
    頭部外併蜘蛛膜下腔出血、左側第六肋骨骨折併血胸、左側
    鎖骨骨折及左足踝挫傷及深擦傷、左側頭皮裂傷二處各四公
    分及一公分、左下肢多處深擦傷傷害，並造成甲○○腦部傷
    害併引發氣質性精神病合併人格異常之身體上重大不治之重
    傷害。嗣經警前往處理時，丙○○在場，並當場承認為肇事
    人而自首並接受裁判。
二、案經甲○○、丁○○訴由宜蘭縣警察局羅東分局報請臺灣宜
    蘭地方法院檢察署檢察官偵查起訴。
    理  由
一、訊據被告丙○○固坦承有於上開時地駕駛車輛行經前開路段
    等事實不諱，惟矢口否認有何過失之行為，辯稱：當時並未
    擦撞告訴人所駕駛之車輛，且當時被害人之車速過快云云。
    經查：
（一）右揭事實，業據告訴人林美珠、證人即員警乙○○及證人
      戊○○於偵查證述甚詳，並有道路交通事故現場圖、道路
      交通事故調查報告表、現場照片等卷可稽，且告訴人甲○○受有頭部外傷併二側額葉顱內出血、胸部挫傷併二側血
      胸、腹部鈍傷及股溝疝氣之傷害、丁○○受有頭部外併蜘
      蛛膜下腔出血、左側第六肋骨骨折併血胸、左側鎖骨骨折
      及左足踝挫傷及深擦傷、左側頭皮裂傷二處各四公分及一
      公分、左下肢多處深擦傷傷害，而告訴人甲○○更因前揭
      腦部傷害併引發氣質性精神病合併人格異常之後遺症等情
      ，此亦有羅東博愛醫院診斷證明書、羅東博愛醫院醫師說
      明書（93年羅博醫字第030047號函文所附）及行政院國軍
      退除役官兵輔導委員會榮民醫院精神鑑定報告（94年3 月
      28日員醫醫字第0940001234號）附卷可考，顯見告訴人甲○○確因本件車禍事故造成腦部傷害併引發氣質性精神病
      合併人格異常之重大不治之重傷害。
（二）按閃光紅燈表示「停車再開」，車輛應減速接近，先停止
      於交岔路口前，讓幹道車優先通行後認為安全時，方得續
      行，道路交通標誌標線號誌設置規則第211條第1項第2款
      定有明文，被告係領有駕照之人，對於前開規定應知之甚
      詳，且依當時情形，天候晴天、有晨光、路面乾燥無缺陷
      、無障礙物、視距良好，並無不能注意情事；再者，而比
      對道路交通事故現場圖所示，被告車輛行進路線及告訴人
      車輛行進路線，車禍後被告之自小客車及告訴人所騎乘之
      機車之倒地位置，及被告自小客車右前側具有明顯之撞擊
      痕跡，告訴人所騎乘之機車左側具有明顯之擦撞痕跡等現
      場跡證得見，當時被告行進時並未注意右側（支線）由告
      訴人騎乘之機車，因而被告自小客車右前側擦撞告訴人左
      側機車身，導致告訴人所騎乘之機車倒地，此與證人承辦
      員警乙○○及己○○於偵查中證述之情節一致，可見被告
      行經交岔路口，確實未注意支線來車，而撞及告訴人所騎
      乘之機車，故被告對於本件車禍事故之發生顯有過失甚明
      ，被告辯稱並未撞及告訴人，核屬卸責之詞，自不足取。
（三）綜上所述，被告於肇事當時，應可遵守道路交通安全規則
      ，且依當時情形，並無不能注意之情事，被告竟疏於注意
      ，未減速慢行致與支線之告訴人機車發生撞擊，致告訴人
      二人受有如事實欄所示之傷害，被告有過失甚明，又告訴
      人行駛支線車道，未注意左側幹道之被告自小客車，告訴
      人甲○○行為亦有過失，且其過失行為為本件肇事主因，
      惟告訴人甲○○之行為對於本件車禍之發生雖與有過失，
      仍不能解免被告之過失責任，本案經臺灣省基宜區車輛行
      車事故鑑定委員會及臺灣省車輛行車事故覆議鑑定委員會
      亦同此認定，此有基宜鑑字第920346號及府覆議字第9210
      826 號覆議意見書各一紙在卷可參。又被告之過失行為造
      成告訴人二人受有前揭傷害，應可認定，其中被告之過失
      行為更造成告訴人甲○○因而產生氣質性精神病和病人格
      異常之重大不治，此亦有行政院國軍退除役官兵輔導委員
      會榮民醫院精神鑑定報告（94年3月28日員醫醫字第09400
      01234號 ）可參，是被告過失行為與告訴人甲○○所受之
      氣質性精神病合併人格異常之重傷害間，均有相當之因果
      關係。另被告於肇事後，經處理員警到場處理時，被告在
      場，並當場承認為肇事人，此有宜蘭縣警察局羅東分局二
      結派出所自首調查表在卷可稽，被告係對於未發覺之罪自
      首而接受裁判。本件事證明確，被告過失傷害及過失傷害
      致重傷之犯行堪以認定，應依法論科。
二核被告丙○○所為，係犯刑法第284條第1項前段過失傷害及
    後段過失傷害致重傷罪。被告一過失行為，同時致告訴人丁○○受有傷害及告訴人甲○○受有重傷害，為想像競合犯，
    應從一重之過失致重傷罪處斷。又被告犯罪後，於偵查犯罪
    機關未發覺前自首而接受裁判，應依刑法第62條前段，依法
    減輕其刑。爰審酌被告本件過失程度為肇事次因，雖於告訴
    人就醫時已經賠償30萬元，惟因雙方對於賠償金額未達共識
    ，因此尚未和解，本次告訴人所受之傷害程度，及其素行、
    品行、犯罪手段、犯後態度等一切情狀，量處如主文所示之
    刑，並諭知易科罰金之折算標準。
據上論斷，應依刑事訴訟法第299條第1項前段，刑法第284條第1
項前、後段、第55條、第62條前段、第41條第1項前段，罰金罰
鍰提高標準條例第一條前段、第二條，判決如主文。
本案經檢察官吳慧蘭到庭執行職務
中　　華　　民　　國　　94　　年　　5　　月　　17　　日
                    交通法庭審判長法  官  林明山
                                  法  官　謝佩玲
                                  法  官  李毓華
以上正本證明與原本無異。
如不服本判決，應於判決送達後十日內向本院提出上訴狀（應抄
附繕本）。告訴人或被害人如對於本判決不服者，應具備理由請
求檢察官上訴，其上訴期間之計算係以檢察官收受判決正本之日
期為準。
                                  書記官  陳蒼仁
中　　華　　民　　國　　94　　年　　5 　　月　　17　　日
附錄法條：
中華民國刑法第284條
(過失傷害罪)
因過失傷害人者，處六月以下有期徒刑、拘役或五百元以下罰金
，致重傷者，處一年以下有期徒刑、拘役或五百元以下罰金。
從事業務之人，因業務上之過失傷害人者，處一年以下有期徒刑
、拘役或一千元以下罰金，致重傷者，處三年以下有期徒刑、拘
役或二千元以下罰金。
